【裁判字號】    90,上重訴,173
【裁判日期】    901017
【裁判案由】    違反組織犯罪防制條例
【裁判全文】
臺灣高等法院花蓮分院刑事判決                    九十年度上重訴字第一七三號
    上   訴   人  臺灣臺東地方法院檢察署檢察官
    上訴人即被告  丙○○
    上訴人即被告  辛○○
右上訴人因違反組織犯罪防制條例案件，不服臺灣台東地方法院八十九年度重訴(一)更
字第一號中華民國九十年六月十日第一審更審判決（八十八年度重訴(一)字第九號，起
訴案號：臺灣台東地方法院檢察署八十八年度偵字第二五九八號），提起上訴，本院
判決如左：
    主  文
上訴駁回。
    理  由
一本件檢察官在原審法院之公訴意旨略以：被告丙○○分別於民國八十三年八月一日
  及八十七年八月一日連續當選南投縣南投市第五屆及第六屆市民代表會代表及主席
，竟利用其任職南投市市民代表會主席之便，與被告辛○○以及綽號「阿明」之陳
  居猛、綽號「大頭」之洪春榮、曾演達、黃浩維、楊錦華、吳錫章（以上六人業經
  臺灣台中地方法院檢察署檢察官另案提起公訴）、吳家鎮（另案通緝中）及綽號「
  瘋犬」之不詳姓名男子（另由臺灣台中地方法院檢察署以八十八年度他字第一０二
  二號偵辦）共同基於概括之犯意聯絡，自八十七年初起，在南投、台中縣市等中部
  地區，共同組織對於南投市公所辦理各項對外招標工程，以恐嚇、恐嚇取財、強暴
  、脅迫及妨害自由等方式，進行工程圍標及強索保護費，以獲取不法利益之犯罪集
  團。渠等犯罪模式，係以丙○○為首，由辛○○負責指揮陳居猛、洪春榮、黃浩維
  、吳錫章、曾演達、楊錦華等人，先後在南投市公所一樓及大門外，對前來欲行領
  取投標單之不特定營造商人加以攔阻，並強行抄錄該營造廠商之公司行號地址、電
  話，及另在南投郵局內或大門外守候，如發現有手持內附南投市公所對外招標工程
  投標單之牛皮紙袋而欲前往投標之人，即予以攔阻，再以交付新台幣（下同）一萬
  元之對價，要求該人放棄投標或警告其等不得投標，如有不從，陳居猛、黃浩維等
  人即以電話通知辛○○，由辛○○自行或教唆陳居猛、洪春榮以恐嚇之方式，嚇令
  各參加投標之營造廠商放棄投標或繳交數百萬元不等之保護費。再有不從，即由辛○○更行教唆綽號「瘋犬」之不詳姓名男子強押被害人取款繳交保護費，或前往被
  害人住所前開槍示威，使被害人心生畏懼而交付財物，以進行工程圍標及獲取不法
  利益。渠等著手實施犯罪之各次犯罪行為時間、地點及過程如下：
  (一)丙○○得知南投市公所將於八十七年六月間辦理貓羅溪綠化工程對外公開招標作
    業，並知悉乙○○有意前往競標該工程，乃由辛○○向乙○○恐嚇稱若要標該工
    程，要拿一千萬元給伊等語，乙○○未予理會。嗣於八十七年六月十九日，南投
    市公所公開招標貓羅溪綠化工程開標結果，為乙○○以八千四百九十萬元得標，
    丙○○即教唆綽號「瘋犬」及另一名不詳姓名之男子二人，共同於開標當日在南
    投市公所，強押乙○○前往南投市三玄宮旁之福興里里長辦公室內，與在場等候
    之丙○○、辛○○及陳居猛等人見面，乙○○因心生恐懼即向丙○○哀求不要拿
    一千萬那麼多，丙○○遂向乙○○謂稱：該工程伊已都交由辛○○處理等語，辛○○聞言乃立即答稱：「不行，一毛都不能少」。辛○○並再教唆前開綽號「瘋
    犬」之不詳姓名男子及另一不詳姓名之男子二人，繼續強押乙○○前往台中縣龍
    井鄉龍西村村長戊○○住處取款，因戊○○不在，該二名不詳姓名男子復強押洪
    東州轉至彰化市臺灣銀行彰化分行，以領取乙○○前因上開工程投標所繳交之押
    標金九百一十萬元，交付給「瘋犬」及另一不詳姓名之男子二人。渠等二人得款
    後即將乙○○釋放，亦未曾再行向乙○○索取餘款九十萬元。
  (二)丙○○得悉南投市公所將於八十八年六月二十五日辦理南投市坑內坑第二期排水
    改善工程對外公開招標作業，並獲知南投市市民代表會代表丁○○有意前往競標
    該工程，且已於八十八年六月初，至南投市公所領取標單等事，遂於八十八年六
    月二十二日下午四時許，教唆不詳姓名之男子以電話通知丁○○前往南投市三玄
    宮與丙○○會面洽談投標事宜，丁○○即驅車前往三玄宮旁之福興里里長辦公室
    內等候丙○○。嗣丙○○、辛○○及洪春榮陸續到場後，辛○○即向丁○○謂：
    「南投市坑內坑第二期排水工程你別想做，之前叫你拿三百萬先給我們用都拿不
    出來了，故該工程你也別想做了。」等語，丁○○即向辛○○答稱：「你沒資格
    叫我別做該工程，該工程連南投市長都無法干擾我了」等語，丙○○見狀，遂向
    丁○○告稱：「我在管的工程，你別想插手。」等語，丁○○聞言不悅，向丙○○表示無意繼續交談，轉身欲行離開，辛○○見狀，上前阻擋丁○○離去，並命
    洪春榮拿槍出來，及向丁○○恐嚇稱：若伊不答應放棄競標南投市坑內坑第二期
    排水工程，便別想離開等語，致丁○○心生畏懼，立即同意放棄參加上開工程競
    標，並依丙○○之要求交付標單，始獲釋放。丁○○獲釋後翌日，將前開標單交
    給陳居猛。事後丁○○心有不甘，遂委託南投市市民代表會副主席謝春祺向辛○○交，辛○○除對謝春祺坦承伊確有叫「大頭」（即洪春榮）拿傢伙（即手槍
    ）恐嚇丁○○放棄投標前開工程及交出四份領標單等事實外，並向謝春祺自白：
    「我本來要給他死，丁○○苦苦哀求我後，我才放他走，以前我們海口人在處理
    這種事情，早就開槍打死他了，這次是給他機會原諒他。」等語。
  (三)丙○○得知南投市公所將於八十八年六月二十五日辦理南投市坑內坑第二期排水
    改善工程對外公開招標作業，除以強暴、脅迫及妨害自由之方式，阻止丁○○前
    往競標該工程等犯罪事實已如前述外，並教唆辛○○指揮陳居猛及不詳姓名之男
    子在南投市公所一樓及大門外守候，強行攔阻不特定之營造廠商前往領取標單，
    並強行抄錄該營造廠商之公司地址、電話。適陳福益營造有限公司負責人戊○○
    （即台中縣龍井鄉龍西村村長）於八十八年六月十八日上午，前往南投市公所洽
    領標單時，見此情狀，即在南投市公所內躲藏至中午十二時二十分許，俟陳居猛
    等人離去後，始行匆忙開車返家。嗣戊○○於八十八年六月二十五日下午一時許
    ，與友人劉明祝共同前往南投市○○○路三十號南投郵局投寄標單時，為辛○○
    所教唆在該郵局守侯之黃浩維、吳錫章、曾演達、楊錦華等人發現，予以強行攔
    阻，擬以一萬元為對價，要求戊○○放棄投標，及警告其不得投標，彼時適巡邏
    警察進入該郵局內巡邏盤查黃浩維等人，戊○○等二人乃趁隙郵寄標單後迅速離
    去。嗣丙○○、辛○○等人得知南投市公所於八十八年六月二十五日下午四時許
    所辦理南投市坑內坑第二期排水改善工程對外公開招標結果，係由陳福益營造有
    限公司負責人戊○○得標（即八千一百萬元），乃由辛○○教唆陳居猛及綽號「
    瘋犬」之不詳姓名男子等二人，於八十八年六月二十五日晚上五時三十分許，前
    往戊○○於臺中縣龍井鄉○○村○○路一四七號住處內，欲向戊○○勒索上開工
    程得標金額三成之保護費（約二千四百三十餘萬元）。適戊○○不在家，陳居猛
    及前開綽號「瘋犬」之不詳姓名男子遂向戊○○之妻己○○○及女兒庚○○恐嚇
    稱：「戊○○標得該工程，我老大很不高興，你父親若不趕快出面處理，我們外
    面有很多小弟，你住處隨時都會被開槍」等語，並留下抄有行動電話號碼之字條
    乙紙交予庚○○，囑其轉交戊○○與渠等連絡。嗣因戊○○將上開電話號碼丟棄
    ，而未依言為之，丙○○、辛○○心生不滿，竟於八十八年六月二十七日晚上十
    一時十五分許，教唆陳居猛及綽號「瘋犬」之不詳姓名男子等人，共同非法持具
    有殺傷力之制式手槍乙把及子彈若干發，前往戊○○之前開住所大門外，共開六
    槍示威，旋即駕車逃逸。
  (四)丙○○前於八十八年三、四月間，委託華隆消防器材行負責人甲○○就其所經營
    球中天撞球場之消防設備安裝工程進行施工，甲○○於承攬該工程後約二、三月
    ，因該工程設計圖遲未經南投縣政府消防局核定通過，無法進行完成施工，丙○○乃於八十八年七月底，以電話向甲○○恐嚇稱：「喂！我是天送，你要給我辦
    好（指上開消防設備之安裝工程），不然你皮在癢哦！我先給你講，幹你娘××
，給你辦了幾個月，辦到現在你還在推什麼，你三天後給我辦好，要不就吃打。
    」等語，致甲○○心生畏懼。嗣經臺灣臺中地方法院檢察署檢察官指揮內政部警
    政署刑事警察局偵二隊二組、臺中縣警察局烏日分局及南投縣警察局南投分局於
    八十八年八月二十三日下午六時三十分許，分別在南投市○○路一二六號三玄宮
    、南投市○○里○○路八十七巷一弄六號及南投市○○里○○路一０六巷二十九
    之一號等地，當場逮獲丙○○、辛○○、陳居猛、黃浩維、曾演達、楊錦華、吳
    錫章及莊福全、蕭明松（以上二人業經臺灣臺中地方法院檢察署檢察官處分不起
    訴）等人到案，並當場查扣卷附之扣押物品清單所載之圍標工程資料等犯罪證物
    。因認被告丙○○、辛○○等所為均係犯組織犯罪防制條例第三條第一項之發起
    、主持、參與犯罪組織罪嫌、政府採購法第八十七條第四項、第三項意圖獲取不
    法利益，而以其他方式之合意，使廠商不為投標之競爭未遂罪嫌、刑法第三百零
    二條第一項妨害自由罪嫌、刑法第三百四十六條第一項恐嚇取財罪嫌、刑法第三
    百零五條恐嚇罪嫌、槍砲彈藥刀械管制條例第七條第四項及同條例第十二條第四
    項罪嫌云云。
二經查本件被告丙○○、辛○○二人原經台灣台中地方法院以八十八年度聲羈字第五
  八三號裁定以「渠等暴力行為之被害對象不限於南投地區，而業已延及台中縣市等
  中部地區之善良居民，益證其犯罪組織勢力之龐大及不法活動範圍之擴張情形，顯
  有危害台中縣市治安之虞。為避免渠等繼續運用其地方勢力危害及報復被害人，及
  避免渠等二人羈押於台中看守所，對於該所調配戒護人力以維護該所及在押被告之
  安全有事實上及警力上之困難，且為維持囚情穩定，應認有使渠等二人羈押於台灣
  台東看守所綠島分舍之必要」為由，裁定將被告二人羈押於台灣台東看守所綠島分
  舍。經被告等不服原裁定而提出抗告，嗣經台灣高等法院臺中分院以八十八年度抗
  字第六一四號裁定，認原裁定：「被告等暴力行為之被害對象不限於南投地區，而
  業已延及台中縣市等中部地區之善良居民，益證其犯罪組織勢力之龐大及不法活動
  範圍之擴張情形，顯有危害台中縣市治安之虞。為避免渠等繼續運用其地方勢力危
  害及報復被害人，及避免渠等二人羈押於台中看守所，對於該所調配戒護人力以維
  護該所及在押被告之安全有事實上及警力上之困難，且為維持囚情穩定，應認有使
  渠等二人羈押於台灣台東看守所綠島分舍之必要」云云，僅係主觀上文字浮面之描
  述，遍查全卷均未見聲請人或原審法院舉出較為具體之事證，以證明被告等二人羈
  押於台中看守所，對於該所調配戒護人力以維護該所及在押被告之安全究有如何之
  事實上及警力上之困難，已有未合。且查羈押為被告保全方法之一種，無非以保全
  證據，及使被告於期日確實到庭為目的。既然認為被告等「居於首惡之地位，並有
  黨羽在逃及持有之槍械尚未起出」，則為清查其涉嫌南投市區內之工程圍標案，其
  資料、證人均多在南投市或台中縣區，自以羈押於台灣台中看守所，在調查證據時
  較為省時、便利，為何反而讓證人奔波於台東、台中之間，讓司法警察、被告搭乘
  直升機來往於台中、綠島、台東之間，徒增提解上之危險與不便，並徒增證人、納
  稅人之負擔，殊難理解。而若「其同夥勢力甚大，又持有槍械」之此一犯罪嫌疑人
  ，即足以造成台灣島內押所之安全威脅，則諸多尚未判決確定之持槍強盜案件，甚
  至已判決死刑確定、待槍決案件之被告，均押於島內之看守所，豈尚有安全可言？
  至於台灣台中看守所八十八年十月十一日八八中所太戒字第○三八二號函，認為被
  告等二人如羈押該所，對於戒護人力之調派及其他收容人之管理，似有困難及影響
  云云，該函文意旨亦模稜兩可而不足取。綜上所述，並無證據證明將被告丙○○、
  辛○○羈押於其最初被逮捕所在地之台灣台中看守所，有何安全上之顧慮，原裁定
  未詳予勾稽，遽准許聲請人之請求，裁定將被告等羈押於台灣台東看守所綠島分舍
  ，即有違誤，抗告意旨關於此部分，即有理由，應予撤銷等情。台灣高等法院台中
  分院因而裁定撤銷原裁定關於羈押處所之部分，改諭被告二人應羈押於台灣台中看
  守所，此有台灣高等法院台中分院上開案號裁定附卷可憑。
三按對於抗告法院之裁定，除刑事訴訟法第四百十五條第一項但書列舉之裁定外，原
  則上不得再行抗告，刑事訴訟法第四百十五條第一項定有明文。再按裁判在當事人
  可能聲明不服之情形下，其裁判處於未確定之狀態，而在法律上已無聲明不服之方
  法或當事人均已不得聲明不服時，始告確定，最高法院五十二年台非字第四０號判
  例，同此意旨。是對於不得聲明不服之裁判，於裁判時即對外發生效力，即告確定
  之。查本件被告等對於臺灣台中地方法院以八十八年度聲羈字第五八三號所為羈押
  及變更羈押處所之裁定提起抗告，抗告法院臺灣高等法院台中分院認抗告有理由，
  於八十八年十月十六日作成裁定，將原裁定關於羈押處所之部分撤銷，並自為裁定
  被告丙○○、蔡火木應羈押於臺灣台中看守所，依前述說明，臺灣高等法院台中分
  院上開裁定為不得再行抗告之裁定，自應於八十八年十月十六日即裁判對外發生效
  力時即生效，無待送達於當事人檢察官及被告始告確定（送達日係為方便計算當事
  人之法定不服期間）。又按原裁判經撤銷者，即溯及既往（即或採以送達日始行生
  效，亦溯及失效）或向後失效，而由上訴法院或抗告法院於必要時，自為判決或裁
  定，此觀刑事訴訟法第三百六十九條第二項前段及第四百十三條規定自明，是本件
  被告等之前經准予羈押於臺灣台東看守所綠島分舍之裁定，即應溯及於為原裁定時
  或自抗告法院之裁定生效時即失效，亦即被告等之身體，形式上雖仍存在於臺灣台
  東看守所綠島分舍，惟其等合法之羈押處所，即實質上之所在地應為臺灣台中看守
  所，是被告等至少自八十八年十月十六日起，即不合法之存在於原審管轄區域，於
  法律上應不存在於臺灣台東看守所綠島分舍，原審自無管轄權。查本件被告等於八
  十八年十月十八日以後（按起訴書製作日期，依司法院院字第二五五０號解釋，起
  訴生效時點以對外表示日為準，通常於起訴書製作日之後），經臺灣台東地方法院
  檢察署檢察官以八十八年度偵字第二五九八號起訴在案，起訴時被告身體雖仍在臺
  灣台東看守所綠島分舍，惟依前述說明，其既係不合法存在於原審管轄地，原審應
  無管轄權，如不為此解釋，則檢察官利用被告實際尚未移送於臺灣台中看守所為合
  法所在地之羈押，而趁被告身體仍不合法存在於臺灣台東看守所綠島分舍時起訴，
  豈不變相違法變更管轄權，不僅有違所謂「法定法官原則」（此原則明定於德國基
  本法第一百零一條內，我國憲法雖未明定法定法官原則，惟自憲法第八十條有關審
  判獨立之規定，及憲法第十六條、第二十三條，以及司法院大法官會議第三六八號
  （包括吳庚大法官所提出之協同意見書）、第四四三號解釋，暨中央法規標準法第
  五條第二款所宣示之法律保留層級化原則及訴訟基本權之制度保障，從方法論而言
  ，上開規定應可援用於我國），且予人「竊取（或盜取）管轄權」之譏。尤有甚者
  ，臺灣台中地方法院須依前述抗告法院之裁定，將被告等改羈押於臺灣台中看守所
  ，如經執行後，不論自被告防禦權之行使或審判方便之考量，原審均無受理本案之
  理，自屬當然。
四次按關於土地管轄之標準，各國立法例不一，日本刑事訴訟法規定依犯罪地或被告
  之住所、居所或所在地確定（日本刑事訴訟法第二條第一項），學說以為應有適用
  上之次序，即以犯罪地為主，其次為犯人之住所地、居所地，再其次方依犯人之現
  在地定之；德國刑事訴訟法則依次規定於不同條文中，先規定犯罪行為地之法院具
  有管轄權，再規定起訴時被告在該地有住所地者，該住所地之法院亦有管轄權，最
  後規定被告被逮捕地之法院亦有管轄權（參見德國刑事訴訟法第七、八、九條）。
  我國刑事訴訟法第五條第一項規定，案件由犯罪地或被告之住所、居所或所在地之
  法院管轄。法條規定體例大致上採日本立法例，學者在解釋本條項之管轄規定時，
  除按法條規定之文字分別敘述外，多未表明其適用上是否有順序之分，惟仍有學者
  以為被告之住所、居所或所在地者，應指被告若無住所，則其居所地之法院有土地
  管轄權，被告若無住所或居所，則以起訴時被告所在地之法院有管轄權（林山田著
  ，刑事程序法，第五十七頁），顯有適用上之順序，除有德國法制及日本學說為據
  外，當係以對被告關係密切與否為考量基礎。是刑事訴訟法定土地管轄之目的，1.
  在求實體之真實發現：在職權進行主義之下，法院為發現實體，其管轄自應以犯罪
  證據最易保全、蒐集之犯罪行為地為其管轄權行使之範圍，刑事訴訟法第五條第一
  項前段規定案件由犯罪地之法院轄，即揭明此旨，2.在保障被告之訴訟防禦權：為
  使被告與國家能立於武器平等之原則下進行辯護，應考量以被告應訊方便之地，或
  經濟上許可之地，作為法院定管轄之標準。查本件檢察官起訴被告等之犯罪地擴及
  於南投、台中縣市等台灣中部地區，被告丙○○之住所地於南投縣、辛○○之住所
  地在彰化縣，有臺灣台東地方法院檢察署檢察官八十八年度偵字第二五九八號起訴
  書附卷足查，是被告等被起訴時所在地雖於臺灣台東看守所綠島分舍，在原審管轄
  之台東縣市地區，惟被告等與台東縣市地區之唯一連結關係僅止於此，依前述說明
  ，本件被告等既有明確之犯罪地及住所地，定管轄法院時即應以對被告關係密切之
  犯罪地或住所地為考量，亦即所謂被告所在地，適用上應於犯罪地或住、居所地明
  顯欠缺，例如在國外之犯罪或外國人、無國籍人在本國之犯罪時，始躍居優先考慮
  之基礎，此所以德國規定逮捕地法院亦有管轄權之故，且採如此目的性限縮之解釋
  態度，有矯正現今濫用「被告所在地」定管轄法院，而幾乎架空犯罪地、被告住、
  居所地之不當現象，方符我刑事訴訟法第五條第一項之立法原意。
五再按刑事訴訟法第五條第一項所謂「被告之所在地」，依我實務解釋及運作之結果
  ，向指被告現時身體所在之地，其所在地之原因係出於被告本人之任意，抑或強制
  ，均非所問，是一般以為，被告之逮捕地、拘禁地或服刑地，均不失為被告之所在
  地。復按被告所在地之時點，實務概以起訴時為準，是故本條所謂被告之所在地，
  係指被告起訴當時所在之地而言，實務所引為依據者，不外民國二十四年司法院院
  字第一二四七號解釋、三十七年院解字第三八二五號解釋，及最高法院四十八年台
  上字第八三七號判例。然依前開二十四年院字第一二四七號解釋文內容：「至其所
  在之原因，無論自由與強制，皆所不問。故受理第一審之縣政府，雖係越境將被告
  等捕獲，如可視為起訴當時被告等確在其區域內，自屬有權管轄。」可知所謂強制
  之情形，應係指被告之捕獲地。換言之，以被告被逮捕之所在地，方可認定是於強
  制情形之被告所在地，而用逮捕地來作為管轄權之依據，若以強制遷徙被告羈押處
  所之情形作為管轄之依據，實過度擴張前揭解釋，而與管轄之目的不合。又對於以
  被告所在地定為土地管轄之標準，學者曾提出質疑謂：「如考慮被告在旅行之遠隔
  、生疏地被逮捕之情形，則將土地管轄之標準擴張至此程度，雖不無疑問，但如考
  慮逮捕後之偵查，及被告可能於短期內，可獲無罪、免訴或不受理之判決時，則將
  被告所在地定為土地管轄之標準，亦無不妥」（參見黃東熊著，刑事訴訟法論，第
  九十二頁）。是可知以被告所在地定管轄之標準，所應著重者為被告防禦權是否方
  便行使之考量，以及對被告是否可以迅速獲得判決。查本件被告等之犯罪地在南投
  、台中縣市等地，住所地則設在南投縣及彰化縣，已如前述外，再細繹起訴卷證資
  料，公訴人所指犯罪之被害人、證人等住居所地亦均在南投或台中縣市，是被告等
  行使其訴訟上之防禦權，尤以前述地區始稱方便，另就檢察官所述被告等之犯罪事
  實觀之，原審亦難遽斷本件明顯有無罪、免訴或不受理之情形，且即便以審判權行
  使之方便為考量基礎，被告犯罪地及住所地之管轄法院亦顯較原審為便利。
六末按刑事訴訟法第一百零三條之一第一項關於羈押處所變更之規定，其立法理由指
  出：「關於羈押之處所，涉及被告之防禦，看守所之管理等問題，故增訂本條文，
  規定法院得依檢察官、被告或辯護人之聲請，將在押之被告移送其他看守所執行羈
  押。」從上述羈押處所變更之立法理由顯然可知，被告之防禦及看守所之管理為變
  更羈押處所之二大考量因素。就被告防禦權之行使而言，將被告羈押於綠島，不但
  無助於被告行使其防禦權，且造成被告與親友及辯護人接見之困難，徒增調查證據
  上之勞費與不便，此與管轄目的所要求實體之真實發現亦有所違背，因押所變更之
  結果將使偵查機關遠離犯罪地，偵查不便之結果即是疏離事實之真相；又從看守所
  之管理而言，當初立法意旨在於：「實務上有些患有精神病或性犯罪之被告，需施
  予特別治療，而並非每個地方都有治療的醫療院所，例如性犯罪之治療只有台北和
  高雄有，精神病之治療也只有少數幾個地方，在此情況下，就必須變更羈押處所」
  （參見立法院公報，第八六卷第四六期（下），立法院八十六年十一月八日出版，
  第二五一至二五二頁），換言之，只有針對被告某些特殊疾病之治療，而為羈押處
  所之變更，才是所謂方便看守所之管理，絕非如台灣台中地方法院以八十八年度聲
  羈字第五八三號裁定所稱之「為避免渠等繼續運用其地方勢力危害及報復被害人，
  及避免渠等羈押於該地區之看守所，對於該所調配戒護人力以維護該所及在押被告
  之安全有事實上及警力上之困難，且為維持囚情穩定，應認有使渠等羈押於台灣台
  東看守所綠島分舍之必要」。又縱使以看守所之管理係為方便戒護被告為由，以台
  中看守所或台北看守所為例，其人、物力所獲得之配置，絕不比綠島分舍差，且看
  守所設置之目的，原就在羈押、戒護被告，其與監獄尚含有教育被告之目的不同，
  若謂看守所無此能力，應係行政上之怠忽，然絕不可以行政過失為由，侵害被告之
  防禦權。顯見台灣台中地方法院以八十八年度聲羈字第五八三號裁定准許被告等羈
  押處所變更之理由與刑事訴訟法第一百零三條之一第一項之立法理由相違背。
七原審分別從原准許羈押處所變更之裁定已被台灣高等法院台中分院撤銷而告確定、
  「法定土地管轄」之目的、對「被告所在地」採目的性限縮之解釋態度、探究刑事
  訴訟法第一百零三條之一第一項「羈押處所變更」之立法理由，及從本件實質上被
  告所在地已非原審管轄區域之結果等諸多方面加以探討，認其對本案應無管轄權，
  原起訴檢察官於准許變更被告羈押處所於台灣台東看守所綠島分舍之裁定被撤銷後
  ，但尚未實際移送被告於合法羈押處所即台灣台中看守所前，向原審提起公訴，核
  與憲法保障人民訴訟權之基本自由、權利之精神不符，且違反刑事訴訟法上管轄之
  規定，因而依刑事訴訟法第三百零四條及第三百零七條之規定，不經言詞辯論逕為
  管轄錯誤之判決，並移送於台灣台中地方法院，認事用法，俱無違誤，並符合保障
  人民訴訟權利之合憲性解釋，況且案件之管轄殊無由以故意遷移被告之羈押處所而
  自行創設，檢察官上訴意旨猶執陳詞指摘原判決不當；被告丙○○、辛○○上訴則
  以本件遭檢察官起訴迄今已近二年，尚未進入實體審判，影響被告權益至鉅，為期
  早日獲得清白，已不再就程序進行爭執，但求速予審結云云（此已非爭不爭執之問
  題）；核無理由，均應予以駁回，並不經言詞辯論而為判決。
據上論斷，應依刑事訴訟法第三百六十八條、第三百七十二條，判決如主文。
中      華      民      國      九十      年      十      月    十七    日
                                  審判長法官   吳  鴻  章
                                        法官   林  德  盛
                                        法官   張  健  河
右正本證明與原本無異。
如不服本判決，應於判決送達後十日內向本院提出上訴狀，其未述理由者，並應於
提出上訴狀後十日內向本院補提理由狀（須附繕本）。
                                      書記官   鄧  瑞  雲
中      華      民      國      九十      年      十      月    十七    日


司法院資訊處製作；財團法人民間司法改革基金會備份。
